臺灣高等法院花蓮分院刑事判決　　　　　　　　　　九十三年度上訴字第一七三號
　　上　訴　人　臺灣花蓮地方法院檢察署檢察官
　　被　　　告　甲○○
右上訴人因被告違反毒品危害防制條例案件，不服臺灣花蓮地方法院九十三年度訴字
第九九號中華民國九十三年八月十三日第一審判決（起訴案號：臺灣花蓮地方法院檢
察署九十三年度核退毒偵字第五二號；移
五號），提起上訴，本院判決如左：
    主  文
原判決撤銷。
甲○○連續施用第一級毒品，累犯，處有期徒刑拾月；第一級毒品海洛因壹小包（淨
重零點伍玖公克）沒收銷燬之。又連續施用第二級毒品，累犯，處有期徒刑捌月；第
二級毒品安非他命伍小包（總淨重壹佰貳拾柒點伍壹公克，驗餘壹佰貳拾柒點貳捌公
克）、安非他命吸食器壹組，均沒收銷燬之；分裝袋拾肆個、電子磅秤壹個、針筒壹
支、橡皮管壹條，均沒收。應執行有期徒刑壹年肆月；第一級毒品海洛因壹小包（淨
重零點伍玖公克）、第二級毒品安非他命伍小包（總淨重壹佰貳拾柒點伍壹公克，驗
餘壹佰貳拾柒點貳捌公克）、安非他命吸食器壹組，均沒收銷燬之；分裝袋拾肆個、
電子磅秤壹個、針筒壹支、橡皮管壹條，均沒收。
    事  實
一、甲○○前因施用毒品案件，經台灣花蓮地方法院裁定送觀察、勒戒後，認無繼續
    施用毒品之傾向，經臺灣花蓮地方法院檢察署（下稱花蓮地檢署）檢察官以八十
    七年度偵字第三○一六號為不起訴處分確定；再犯施用毒品案件，經台灣花蓮地
    方法院裁定送觀察、勒戒後，認有繼續施用毒品之傾向，除經花蓮地檢署檢察官
    聲請強制戒治，由台灣花蓮地方法院裁定施以強制戒治外，所涉刑罰部分，經花
    蓮地檢署檢察官以八十九年度毒偵緝字第一○二號、八十九年度毒偵字第九九四
    號聲請簡易判決處刑，經台灣花蓮地方法院花蓮簡易庭以八十九年度花簡字第四
    五一號判處有期徒刑四月，如易科罰金，以三百元折算一日確定；嗣其經裁定停
    止戒治，所餘戒治期間付保護管束，竟於保護管束期間內，復犯施用毒品案件，
    經台灣花蓮地方法院裁定撤銷停止戒治，所涉刑罰部分，經花蓮地檢署檢察官以
    九十年度毒偵緝字第一九六號聲請簡易判決處刑，經台灣花蓮地方法院花蓮簡易
    庭以九十年度花簡字第三八四號判處有期徒刑五月，如易科罰金，以三百元折算
    一日確定。甲○○於九十一年十月九日強制戒治期滿後，接續執行前述徒刑，至
    九十二年七月一日縮短刑期執行完畢，猶不知警惕。
二、甲○○基於施用第一級毒品之概括犯意，於觀察、勒戒執行完畢釋放後五年內，
    即自九十二年十二月二十三日晚上七、八時起至九十三年七月一日凌晨一、二點
    止，於所駕駛車號ＱＤ–三八一五號自小客車內、花蓮市○○路○段一一五號二
    樓之二房租屋等處所，以香菸摻以第一級毒品海洛因之方式加以施用，連續施用
    第一級毒品海洛因多次。復另基於施用第二級毒品之概括犯意，亦於觀察、勒戒
    執行完畢釋放後五年內，即自九十二年八月某日起至九十三年七月一日晚上，於
    花蓮縣吉安鄉宜昌村、花蓮市○○路○段一一五號二樓之二房租屋等處所，以自
    備之吸食器吸食安非他命方式，連續施用第二級毒品安非他命多次。
三、警方於九十二年十二月二十四日下午二時許，於花蓮縣吉安鄉○○村○○○街十
    五號前當場查獲甲○○，並在其所駕駛該車內扣得海洛因一小包（淨重零點五九
    公克）、安非他命五小包（總淨重一二七點五一公克，驗餘一二七點二八公克）
    、分裝袋十四個、電子磅秤一個等物品；警方又於九十三年七月二日持搜索票至
    花蓮市○○路○段一一五號二樓之二房甲○○租屋處搜索，並扣得其所有施用安
    非他命所用之針筒一支及橡皮管一條、安非他命吸食器一組，而查獲上情。
二、案經花蓮縣警察局鳳林分局報請臺灣花蓮地方法院檢察署檢察官偵查起訴，及
    花蓮縣警察局報請臺灣花蓮地方法院檢察署檢察官移送併案審理。
    理  由
一、右揭事實迭據被告甲○○迭於偵審中坦承不諱，而其二次為警查獲後所採集之尿
    液，經送請花蓮縣衛生局及慈濟大學濫用藥物檢驗中心檢驗，均呈現甲基安非他
    命及嗎啡陽性反應，則有上開機關檢驗成績書、檢驗總表附卷可參。扣案之白粉
    一包及白色結晶粉末五包，分別送鑑定結果為：送驗白粉一包含第一級毒品海洛
    因成分，淨重零點伍玖公克；白色結晶粉末五小包，含外包裝實際總毛重一八點
    五三公克，總淨重一二七點伍一公克，取零點二三公克供鑑驗用磬，總餘一二七
    點二八公克，呈色試驗均呈二級毒品甲基安非他命陽性反應，隨機抽取以氣相層
    析質譜法及核磁共振法分析，檢出二級毒品甲基安非他命成分等情，此有法務部
    調查局九十三年二月十六日調科壹字第二八００００四六六號鑑定通知書及內政
    部警政署刑事警察局九十三年三月十八日刑鑑字第０九三００二七六五二號鑑驗
    通知書各乙份在卷可稽。此外，並有分裝袋十四個、電子磅秤一個、針筒一支、
    橡皮管一條、安非他命吸食器一組等物品扣案可憑。是被告之自白應可認與事實
    相符，足以採信。又被告曾因施用毒品案件，經台灣花蓮地方法院裁定送觀察、
    勒戒後，認無繼續施用毒品之傾向，經花蓮地檢署檢察官以八十七年度偵字第三
    ○一六號為不起訴處分確定；再犯施用毒品案件，經送觀察、勒戒後，認有繼續
    施用毒品之傾向，除經花蓮地檢署檢察官聲請強制戒治，由台灣花蓮地方法院裁
    定施以強制戒治外，所涉刑罰部分，經花蓮地檢署檢察官以八十九年度毒偵緝字
    第一○二號、八十九年度毒偵字第九九四號聲請簡易判決處刑，經台灣花蓮地方
    法院花蓮簡易庭以八十九年度花簡字第四五一號判處有期徒刑四月，如易科罰金
    ，以三百元折算一日確定；嗣被告經裁定停止戒治，所餘戒治期間付保護管束，
    竟於保護管束期間內，復犯施用毒品案件，經台灣花蓮地方法院裁定撤銷停止戒
    治，所涉刑罰部分，經花蓮地檢署檢察官以九十年度毒偵緝字第一九六號聲請簡
    易判決處刑，經台灣花蓮地方法院花蓮簡易庭以九十年度花簡字第三八四號判處
    有期徒刑五月，如易科罰金，以三百元折算一日確定在案等情，此有臺灣高等法
    院被告全國前案紀錄表、前開不起訴處分書、起訴書及判決書各一份在卷足參。
    是本件事證明確，被告施用毒品之犯行，堪以認定，應予依法論科。
二、查海洛因與安非他命分別為毒品危害防制條例第二條第二項第一、二款所規定之
    第一、二級毒品。核被告施用第一、二級毒品之行為，係犯毒品危害防制條例第
    十條第一、二項之施用第一、二級毒品之罪。被告持有第一、二級毒品之目的，
    在於供己吸食，其持有毒品之低度行為，應為施用毒品之高度行為所吸收，不另
    論罪。被告先後多次施用第一、二級毒品犯行，時間緊接，所犯罪名相同，顯係
    出於概括之犯意為之，均為連續犯，應依刑法第五十六條之規定，分別以一罪論
    ，並加重其刑。又被告前犯施用毒品案件，經台灣花蓮地方法院分別判處有期徒
    刑五月，如易科罰金，以三百元折算一日確定，及有期徒刑四月，如易科罰金，
    以三百元折算一日確定，並於民國九十二年七月一日縮短刑期執行完畢，此有臺
    灣高等法院被告全國前案紀錄表在卷可查，其在五年之內再犯本件有期徒刑以上
    之二罪，均為累犯，應依刑法第四十七條的規定，均加重其刑度，並依法遞加。
    被告九十二年十二月二十三日以後，施用第一、二級毒品犯行，即檢察官併案部
    分，雖未經檢察官提起公訴，惟與已起訴部分有連續犯之裁判上一罪關係，本院
    自應一併審究，附此敘明。而被告所犯上開兩罪，犯意個別，罪名不同，應分論
    併罰之。原審對被告論罪科刑，固非無見；惟本案查扣被告所有供施用第二級毒
    品所用之分裝袋十四個及電子磅秤一個，原審疏未宣告沒收，尚有未合；另原判
    決又未及審酌被告九十三年十二月二十三日以後即併案部分之犯行，均有未當。
    檢察官上訴意旨指摘原判決不當為有理由，應由本院撤銷改判。爰審酌被告前有
    三次施用第二級毒品安非他命之前科，已如前述，猶不知克制，故態復萌，再次
    施用毒品，無視於毒品對於自身健康之戕害及國家對於杜絕毒品犯罪之禁令，惟
    被告犯後坦承犯行，態度尚佳，及施用毒品者均具有相當程度之生理成癮性及心
    理依賴性，戒除不易，且犯罪心態與一般刑事犯罪之本質不同，非難性較低等一
    切情狀，分別量處如主文第二項所示之刑，並定其應執行刑。
三、扣案之第一級毒品海洛因一小包（淨重零點五九公克）、第二級毒品安非他命五
    小包（總淨重一二七點五一公克，驗餘一二七點二八公克），與專供施用第二級
    毒品之器具安非他命吸食器一組，應依毒品危害防制條例第十八條第一項沒收銷
    燬之。另被告所有之分裝袋十四個、電子秤一個、針筒一支、橡皮管一條，均為
    被告所有，於施用安非他命時，每次秤重零點三公克分裝施用，針筒用來吸酒精
    放在酒精燈裡面，橡皮管是連接吸食器放到鼻孔吸食等情，業經被告供承在卷，
    該等物品均為供施用第二級毒品安非他命所用之物，亦應宣告沒收。
據上論斷，應依刑事訴訟法第三百六十九條第一項前段、第三百六十四條、第二百九
十九條第一項前段，毒品危害防制條例第十條第一項、第二項、第十八條第一項，刑
法第十一條前段、第五十六條、第四十七條、第五十一條第五款、第九款、三十八條
第一項第二款，判決如主文。
本案經檢察官林慧到庭執行職務。
中      華      民      國     九十四      年     一     月    十九     日
                                    審判長法官  吳  鴻  章
                                          法官  林  慶  煙
                                          法官  蔡  勝雄
右正本證明與原本無異。
本件關於第二級毒品部分不得上訴。
如不服本判決關於第一級毒品部分，應於送達後十日內，向本院提出上訴狀。其未敘
述理由者，並應於提出上訴狀後十日內向本院補提理由狀 (須附繕本)。
                                        書記官  陳  有  信
中      華      民      國     九十四      年     一     月    十九     日
附錄本判決論罪之法律條文：
毒品危害防制條例第十條：
施用第一級毒品者，處六月以上五年以下有期徒刑。
施用第二級毒品者，處三年以下有期徒刑。
